臺灣高等法院高雄分院刑事判決　　　　100年度上易字第321號
上　訴　人
即　被　告　何興國
　　　　　　朱律遠
上　一　人
選任辯護人　陳豐裕律師
上列上訴人因竊盜案件，不服臺灣高雄地方法院100 年度審訴字
第2 號中華民國100 年2 月17日第一審判決（起訴案號：臺灣高
雄地方法院檢察署99年度偵字第4490、6924號），提起上訴，本
院判決如下：
     主  文
上訴駁回。
朱律遠緩刑參年。並應於本判決確定後陸個月內，向公庫支付新
臺幣貳拾壹萬元。
     事  實
一、何興國前於民國85年間，因傷害致死案件，經本院以85年度
    上更一字第362 號判處有期徒刑10年確定，於91年7 月5日
    縮短刑期假釋出監並付保護管束；又於假釋期間內因贓物、
    竊盜（共2 罪）等案件，經臺灣高雄地方法院分別以93年
    度簡字第2481號判處拘役50日確定，以93年度簡字第930
    號判處有期徒刑6 月確定，以93年度易字第1014號判處有
    期徒刑7 月確定。其中之罪經裁定減刑為拘役25日，另
    、之罪經裁定減刑及定應執行有期徒刑6 月確定，前開之
    假釋並遭撤銷，而執行殘刑3 年7 月又7 日，並與上揭案件
    之刑接續執行，於98年3 月20日有期徒刑縮刑期滿執行完畢
    。仍不知悔改。何興國及朱律遠等人，竟分別為下列竊盜行
    為：
  (一)朱律遠與已判決確定之唐志瑋共同意圖為自己不法之所有，
    基於竊盜之犯意聯絡，於98年12月24日某時，由唐志瑋攜帶
    客觀上足供凶器使用之螺絲起子、扳手等工具，前往高雄市
    路竹區○○路618 號「惠勝實業股份有限公司」（以下稱惠
    勝公司）廠區內，竊取鐵欄杆、白鐵、馬達等金屬製品後，
    由朱律遠將上開物品載往高雄市○○區○○路66之26號「誠
    盈資源回收場」變賣，所得款項朋分花用殆盡。
  (二)何興國與已判決確定之唐志瑋共同意圖為自己不法之所有，
    基於竊盜之犯意聯絡，於98年12月28日上午某時，共同攜帶
    唐志瑋所有，客觀上可供凶器使用之螺絲起子、扳手等工具
    ，前往上址惠勝公司廠區內竊取馬達、白鐵等金屬製品後，
    由唐志瑋載往省道旁某資源回收場變賣，所得款項朋分花用
    殆盡。
  (三)何興國與已判決確定之唐志瑋共同意圖為自己不法之所有，
    基於竊盜之犯意聯絡，於98年12月28日下午某時，共同攜帶
    唐志瑋所有，客觀上可供凶器使用之螺絲起子、扳手等工具
    ，再度前往上址惠勝公司廠區內，已選定目標正著手行竊之
    際，因遇警方巡邏，於尚未得手之際即逃逸離開現場而未能
    得逞。
  (四)何興國與已判決確定之翁宇豐共同意圖為自己不法之所有，
    基於竊盜之犯意聯絡，於99年1 月27日下午2 時多許，共同
    攜帶翁宇豐所有，客觀上可供凶器使用並供竊盜所用之螺絲
    起子、扳手（未扣案）、砂輪機扳手1 支，以及翁宇豐所有
    ，供竊盜所用之砂輪機1 台、手電筒1 支等工具，由翁宇豐
    並駕駛以其兄翁逸森名義向日通小貨車出租商行所租用之車
    牌號碼YX-4489 號自小貨車，共同前往上址惠勝公司廠區內
    ，竊取白鐵桌330 公斤1 張、鋁管13公斤、鐵材40公斤、馬
    達43公斤、青銅2.8 公斤、電源開關12公斤等物品後逃逸，
    並將上開物品載往上開「誠盈資源回收場」變賣，得款新臺
    幣（下同）18,000元後，為在資源回收場埋伏之警方當場查
    獲，並扣得砂輪機扳手1 支、砂輪機1 台、手電筒1 支等物
    。
二、案經惠勝公司訴由臺南市警察局移送臺灣高雄地方法院檢察
    署檢察官偵查起訴。
     理  由
一、證據能力部分：
    按被告以外之人於審判外之言詞或書面陳述，除法律有規定
    者外，不得作為證據；又被告以外之人（包括證人、鑑定人
    、告訴人、被害人及共同被告等）於審判外之陳述雖不符刑
    事訴訟法第159 條之1 至之4 等4 條之規定，而經當事人於
    審判程序同意作為證據，法院審酌該言詞陳述或書面陳述作
    成時之情況，認為適當者，亦得為證據；當事人、代理人或
    辯護人於法院調查證據時，知有刑事訴訟法第159 條第1 項
    不得為證據之情形，而未於言詞辯論終結前聲明異議者，視
    為有前項之同意；刑事訴訟法第159 條第1 項、第159 條之
    5 分別定有明文。本判決認定事實所引用之證據資料，其中
    各項言詞或書面傳聞證據部分，縱無刑事訴訟法第159 條之
    1 至第159 條之4 或其他規定之傳聞證據例外情形，亦業經
    本院審理時予以提示並告以要旨，檢察官及被告何興國、朱
    律遠、辯護人於本院審理時均表示同意作為證據，或無意見
    而不予爭執，且迄至言詞辯論終結前亦均未聲明異議，本院
    審酌上開證據資料製作時之情況，較無人情施壓或干擾，亦
    無不當取供之情形，復查無違法不當或證明力明顯過低之瑕
    疵，認為以之作為證據應屬適當，揆諸前開法律規定與說明
    ，依刑事訴訟法第159 條之5 規定，認前揭證據資料均有證
    據能力。
二、認定事實所憑之證據及理由：
  (一)上開事實，已經被告何興國、朱律遠於警詢、偵訊、原審及
    本院審理時，均坦承有上開竊盜犯行不諱，核與證人即告訴
    代理人徐傳來、證人即「誠盈資源回收場」負責人陳信誠、
    吳佳勳、證人即已判決確定之共同被告唐志瑋證述情節相符
    ，復有臺南市政府警察局扣押筆錄、扣押物品目錄表、扣押
    物品收據、惠勝公司廠房照片、資源回收場照片、查獲現場
    照片、貨車出租契約書、責付保管條、門號0000000000號及
    0000000000號監聽譯文、臺南市警察局執行拘提逮捕告知本
    人通知、臺南市警察局執行拘提逮捕告知親友通知書、權利
    告知書等在卷可稽，足認被告何興國、朱律遠上開任意性之
    自白均與事實相符，均堪採為證據。
  (二)被告何興國雖辯稱為其為上開竊盜犯行時，均無攜帶兇器云
    云。惟按刑法第321 條第1 項第3 款之攜帶兇器竊盜罪，係
    以行為人攜帶兇器竊盜為其加重條件，此所謂兇器，其種類
    並無限制，凡客觀上足對人之生命、身體、安全構成威脅，
    具有危險性之兇器均屬之，且祇須行竊時攜帶此種具有危險
    性之兇器為已足，並不以攜帶之初有行兇之意圖為必要（最
    高法院79年台上字第5253號判例意旨參照）。查同案被告翁
    宇豐、唐志瑋等人著手為上開竊盜犯行時所攜帶之螺絲起子
    、扳手等工具，依照一般常識以觀，該等物品之材質均為金
    屬材質，且質地堅硬，若用以攻擊人體，勢將造成人身之傷
    害，客觀上自屬於足以殺傷人之生命、身體之器械，顯為具
    有危險性之兇器無訛。次按共同正犯之意思聯絡，雖不以數
    人間直接發生者為限，即有間接之聯絡者，亦包括在內；而
    意思聯絡並不限於事前有所謀議，即僅於行為當時有共同犯
    意之聯絡者，亦屬之，且其表示方法亦不以明示通謀為必要
    ，即相互間有默示之合致，亦無不可，若共同實施犯罪行為
    之人，在合意範圍以內，有各自分擔犯罪行為之一部而有相
    互利用他人之行為，以達其犯罪之目的者，即應對於全部所
    發生之結果，共同負責（最高法院93年度台上字第966 號判
    決意旨參照）。查被告何興國於前開犯罪事實欄一、(二)、(三)
    與同案被告唐志瑋，及前開犯罪事實欄一、(四)與同案被告翁
    宇豐共同竊盜時，同案被告唐志瑋、翁宇豐均有攜帶螺絲起
    子及扳手，被告何興國亦知情，業據被告何興國於檢察官偵
    訊中陳述明確（見偵卷一第6 頁），依上開說明，被告何興
    國自應與被告唐志瑋、翁宇豐就攜帶兇器竊盜之結果，共同
    負責，難諉以自身無攜帶兇器而僅負普通竊盜之責。是被告
    何興國分別與同案被告翁宇豐、唐志瑋攜帶上開客觀上可為
    兇器之螺絲起子、扳手等物，進而於上揭時地竊取上開物品
    ，業均已該當刑法攜帶兇器加重竊盜罪之構成要件甚明。更
    何況被告何興國於檢察官偵查中亦自承：「（你們到現場去
    行竊時，有無攜帶工具？）有。我們都個人準備個人的，有
    準備螺絲起子、扳手。」，「（與翁宇豐如何分工？）‧‧
    ‧偷竊工具大部分都是他帶來的，我們有帶扳手、十字螺絲
    起子。」等情（見99年度偵字第4490號卷第6 頁），即已經
    坦承其於行竊之時，已經知情而共同攜帶螺絲起子、扳手等
    行竊工具即凶器無誤，其空言否認，顯係避就之詞，不足採
    信。又被告何興國共同攜帶凶器竊盜行為已很明確，詳如上
    述，其於本院審理中聲請傳訊證人臺南市政府警察局承辦員
    警、翁宇豐、徐傳人等，擬證明其於行竊時並未攜帶凶器一
    節，核無必要。
  (三)綜上所述，本件事證明確，被告等2 人上揭竊盜犯行，均堪
    認定。
三、新舊法比較：
    本件被告何興國、朱律遠為上開行為後，刑法第321 條第1
    項業於100 年1 月26日修正公布，並於同年月28日施行。按
    行為後法律有變更者，適用行為時之法律，但行為後之法律
    有利於行為人者，適用最有利於行為人之法律，刑法第2 條
    第1 項定有明文。查修正前刑法第321 條第1 項規定：「犯
    竊盜罪而有左列情形之一者，處六月以上、五年以下有期徒
    刑：(一)於夜間侵入住宅或有人居住之建築物、船艦或隱匿其
    內而犯之者。(二)毀越門扇、牆垣或其他安全設備而犯之者。
    (三)攜帶兇器而犯之者。(四)結夥三人以上而犯之者。(五)乘火災
    、水災或其他災害之際而犯之者。(六)在車站或埠頭而犯之者
    。」；修正後刑法第321 條第1 項則規定：「犯竊盜罪而有
    下列情形之一者，處6 月以上、5 年以下有期徒刑，得併科
    新臺幣100,000 元以下罰金：(一)侵入住宅或有人居住之建築
    物、船艦或隱匿其內而犯之者。(二)毀越門扇、牆垣或其他安
    全設備而犯之者。(三)攜帶兇器而犯之者。(四)結夥三人以上而
    犯之者。(五)乘火災、水災或其他災害之際而犯之者。(六)在車
    站、埠頭、航空站或其他供水、陸、空公眾運輸之舟、車、
    航空機內而犯之者」。經比較新舊法之規定，新法增加「得
    併科罰金」之規定外，並刪除原第1 款「於夜間」之要件，
    且就第6 款增加「航空站、其他供水、陸、空公眾運輸之舟
    、車、航空機內」之要件，核均屬加重刑罰或擴大加重竊盜
    構成要件之涵攝範圍，是修正後刑法第321 條第1 項之規定
    並未有利於行為人，自應適用較有利於被告之修正前刑法第
    321 條第1 項之規定處斷。
四、論罪科刑：
  (一)核被告何興國就犯罪事實欄一之(二)、(四)所為，均係犯修正前
    刑法第321 條第1 項第3 款之攜帶兇器加重竊盜罪；就犯罪
    事實欄一、(三)所為，係犯修正前刑法第321 條第2 項、第1
    項第3 款之攜帶兇器加重竊盜未遂罪。被告朱律遠就犯罪事
    實欄一之(一)所為，係犯修正前刑法第321 條第1 項第3 款之
    攜帶兇器加重竊盜罪。
  (二)被告何興國與同案被告唐志瑋就犯罪事實欄一之(二)、(三)犯行
    間，與同案被告翁宇豐就犯罪事實欄一之(四)犯行間；被告朱
    律遠與同案被告唐志瑋就犯罪事實欄一之(一)犯行間，均分別
    有犯意聯絡與行為分擔，均應論以共同正犯。被告何興國所
    為上揭犯行，犯意各別，行為互殊，應予分論併罰。被告何
    興國有犯罪事實欄所載經判處有期徒刑並執行完畢之情形，
    此有臺灣高等法院被告前案紀錄表在卷可佐，其於有期徒刑
    執行完畢後，5 年之內故意再犯本件有期徒刑以上之3 罪，
    均為累犯，應依法各加重其刑。又被告何興國就犯罪事實欄
    一之(三)所為，已著手於竊盜行為之實施，因遇警方巡邏致未
    能得手，為未遂犯，併依刑法第25條第2 項之規定，就此部
    分之犯行按既遂犯之刑減輕其刑，並依法先加重後減輕之。
    至被告何興國於原審雖辯稱其於99年1 月27日警詢時自白犯
    罪事實欄一之(二)、(三)犯行，此部分符合自首條件云云，然查
    同案被告唐志瑋於99年1 月15日警詢時業已供陳其於98年12
    月28日上午、下午與被告何興國共同前往惠勝公司行竊之事
    實，有上開調查筆錄在卷可參（見警卷一第8 ～21頁），並
    據同案被告唐志瑋於原審法院審理時陳明在卷，是被告何興
    國於99年1 月27日陳述有上揭犯行時，早已為偵查機關所發
    覺，難謂其自白符合自首條件，自無自首得減輕其刑規定之
    適用，附此敘明。
五、原審因依修正前刑法第321 條第1 項第3 款，刑法第2 條第
    1 項前段、第28條、第47條第1 項、第38條第1 項第2 款、
    第51條第5 款之規定，並審酌被告2 人正值青壯年，四肢健
    全，均為身心無礙之人，竟不思以己力正當謀生，反圖不勞
    而獲，任意攜帶具危險性之工具竊取他人財物，嚴重影響社
    會治安，且被告何興國前有多次竊盜前科，分經判刑及執行
    完畢，有上開被告前案紀錄表可考，猶不知警惕，又再犯本
    件3 次竊盜犯行，復為圖寬典，仍強辯無攜帶兇器行竊，難
    認其犯後態度良好及有真心悔改之意；參以被告2 人犯後尚
    知坦承犯行，且未持兇器攻擊他人，所竊物品部分已由被害
    人領回，有贓物認領保管單附卷為憑，及歷次竊取財物之價
    值，與被告2 人之智識程度、生活情況等一切情狀，分別量
    處何興國攜帶兇器竊盜部分有期徒刑10月（犯罪事實一之(二)
    部分），又攜帶兇器竊盜未遂部分有期徒刑7 月（犯罪事實
    一之(三)部分），又攜帶兇器竊盜部分有期徒刑11月（犯罪事
    實一之(四)部分），並定其應執行刑有期徒刑2 年2 月；另量
    處朱律遠攜帶兇器竊盜有期徒刑7 月。扣案之砂輪機1 臺、
    砂輪機扳手1 支、手電筒1 支，為同案被告翁宇豐所有，業
    據同案被告翁宇豐供陳在卷，並供其與被告何興國共同犯本
    件犯罪事實欄一之(四)加重竊盜罪所用之物，應依刑法第38條
    第1 項第2 款規定及共犯責任共同原則，於被告何興國該次
    罪刑項下宣告沒收。併敘明其他次供竊盜所用之螺絲起子、
    扳手等工具，並未扣案，且不知去向，業據同案被告唐志瑋
    陳明在卷，為免日後執行困難；另扣案其餘物品，因無證據
    證明與本案犯罪有關，爰均不另宣告沒收。認事用法，核無
    不合，量刑亦屬妥適。被告何興國上訴意旨，仍執前詞，否
    認於竊盜時有攜帶凶器之行為，指摘原判決不當，為無理由
    ，應予駁回。另被告朱律遠上訴意旨，以原審量刑過重，指
    摘原判決不當，亦無理由，應予駁回。末查，被告朱律遠未
    曾因故意犯罪受有期徒刑以上刑之宣告（91年間犯竊盜罪經
    判處拘役50日得易科罰金），有臺灣高等法院被告全國前案
    紀錄表1 份附卷可稽，其受此次偵審程序及科刑判決之教訓
    後，當知警惕而無再犯之虞，且其現有正當職業，此有員工
    職務證明書1 份附於本院卷可稽，其犯罪後態度尚屬良好，
    本院認其所受有期徒刑之宣告，以暫不執行為適當，併宣告
    被告朱律遠緩刑3 年。並斟酌被告竊盜之情狀，以及所處之
    罪刑，依刑法第74條第2 項第4 款規定，命被告應於本判決
    確定後6 個月內，向公庫支付現款新台幣21萬元（應注意刑
    法第75條之1 得撤銷緩刑宣告之規定）。
據上論結，應依刑事訴訟法第368 條，刑法第74條第1 項第1 款
、第2 項第4 款，判決如主文。
本案經檢察官郭振昌到庭執行職務。
中    華    民    國    100     年    5    月   19    日
                刑事第五庭    審判長法  官  曾永宗
                                    法  官  鍾宗霖
                                    法  官  任森銓
以上正本證明與原本無異。
不得上訴。
中    華    民    國   100    年    5     月    19    日
                                    書記官  呂素珍
附錄本判決論罪科刑法條：
修正前刑法第321 條第1 項第3 款
犯竊盜罪而有左列情形之一者，處6 月以上、5 年以下有期徒刑
：
三、攜帶兇器而犯之者。
應注意下列刑法之規定：
刑法第75條之1
受緩刑之宣告而有下列情形之一，足認原宣告之緩刑難收其預期
效果，而有執行刑罰之必要者，得撤銷其宣告：
一、緩刑前因故意犯他罪，而在緩刑期內受得易科罰金之有期徒
    刑、拘役或罰金之宣告確定者。
二、緩刑期內因故意犯他罪，而在緩刑期內受得易科罰金之有期
    徒刑、拘役或罰金之宣告確定者。
三、緩刑期內因過失更犯罪，而在緩刑期內受有期徒刑之宣告確
    定者。
四、違反第74條第2 項第1 款至第8 款所定負擔情節重大者。
前條第2 項之規定，於前項第1 款至第3 款情形亦適用之。